【裁判字號】    90,自,56
【裁判日期】    900730
【裁判案由】    詐欺等
【裁判全文】
臺灣高雄地方法院刑事判決                              九十年度自字第五六號
    自  訴  人  乙○○
    被      告  索羅斯發展公司
    被      告  丙○○即丁○.
    右  一  人
    選任辯護人  陳水聰
右列被告因詐欺等案件，經自訴人提起自訴，甲○判決如左：
    主  文
索羅斯發展公司部分自訴不受理。
丙○○（即丁○○）無罪。
    理  由
壹、被告索羅斯公司部分
一、自訴意旨略以：被告索羅斯公司虛設公司，非法經營公司登記範圍以外之業務，
    從事外匯保證金之期貨買賣，涉有違反公司法第十五條之罪嫌云云。
二、按提起自訴，應於自訴狀內記載被告之姓名、性別、年齡、籍貫、職業、住所或
    居所或其他足資辨別之特徵及被告犯罪之事實及證據，刑事訴訟法第三百二十條
    第二項第一款、第二款定有明文，此乃法定必備之程式。又自訴之程序違背規定
    者，應諭知不受理判決，刑事訴訟法第三百四十三條準用第三百零三條第一款亦
    揭示甚明。
三、自訴人提起本件自訴，雖於自訴狀上記載被告索羅斯發展公司營業所設於高雄市
    ○○○路一七五號十二樓之二，然經甲○依職權函查高雄市政府建設局結果，該
    公司在我國內並未有任何工商登記資料，有該局九十年二月十九日高市建設二字
    第０九００五三六一八００號覆函一份在卷可稽，足見自訴狀所載被告索羅斯公
    司確實之營業所並非真實，且未載明其法定代理人之人別資料或提出該公司設立
    登記資料等項，即不足以辨識自訴人所訴之確實犯罪主體為何人。
四、再經甲○於九十年四月二十六日依刑事訴訟法第三百四十三條、第二百七十三條
    第三項之規定，裁定命自訴人於收受送達後十日內補正上開各項，自訴人已於同
    年五月一日收受該裁定，有甲○送達證書一份附卷可按，惟自訴人逾期仍未補正
    前開資料，是本件自訴人自訴被告索羅斯公司上開犯嫌部分，其起訴之程式顯有
    未備，依上開法條規定，爰不經言詞辯論，逕諭知不受理判決。
貳、被告丙○○（即丁○○）部分
一、本件自訴意旨略以：自訴人於民國八十九年十一月底，按報上人事廣告至金永達
    公司應徵助理，並言明月薪新台幣（下同）一萬元，然於同年十二月初，該公司
    即以投資外匯買賣獲利極豐，並以假單利誘，致自訴人陷於錯誤，與索羅斯公司
    簽訂外匯保證金買賣契約並投資三十五萬元；又經丙○○以交易期滿一個月即可
    收回本金及獲利為由，誘騙自訴人簽具代理買賣憑證，進場下單買賣外匯。惟九
    十年一月，金永達公司竟告知自訴人需補買賣之損失，自訴人至此始知本金三十
    五萬元俱已被虧空，不甘損失，因認被告丙○○涉犯刑法第三百三十九條第一項
    之詐欺取財罪嫌云云。
二、按犯罪事實應依證據認定之，無證據不得推定其犯罪事實，又不能證明被告犯罪
    者，應諭知無罪之判決，刑事訴訟法第一百五十四條、第三百零一條第一項前段
    分別定有明文。次按刑法第三百三十九條第一項之詐欺罪，必須行為人自始基於
    不法所有之意圖，以客觀上足以使人陷於錯誤之手段，欺矇被害人使之交付財物
    ，始足當之，若所使用之手段在客觀上不能認為詐術，亦不足以使人陷於錯誤，
    參照最高法院四十六年度台上字第二六０號判例意旨，即不得以詐欺罪相繩。再
    自訴人之指訴，本以使被告受刑事追訴或處罰為目的，故其陳述是否與事實相符
    ，應調查其他證據，以資審認，方足採為對被告論罪科刑之依據，最高法院著有
    六十九年台上字第一五三一號判例可資參照。
三、訊據被告丙○○堅決否認有何詐欺犯行，辯稱：係自訴人見獲利良好，主動要求
    投資外匯買賣，況該外匯買賣契約均係自訴人直接與索羅斯公司簽訂，伊未施用
    詐術；事後之盈虧為外匯買賣之正常現象，自訴人不了解而認其投資之金錢被詐
    騙等語。經查：
（一）自訴人指訴係受被告丙○○及被告丁○○出面詐騙而投資從事外匯買賣，業經
      其於自訴狀分別記載明確，惟被告丙○○即丁○○，二者係同一人，已經被告
      丙○○於甲○訊問時陳稱明確，顯見自訴人於詐騙對象之人數及其基本人別資
      料等，均尚不能確定，則其指訴確受詐騙一節，已有可疑。
（二）自訴人於甲○調查程序時自承：係看報紙廣告至金永達公司應徵工作，聽信公
      司人員所言外匯獲利極豐，自行決定投資外匯買賣後，始與被告丙○○接觸；
      之後產生虧損，伊感覺被詐騙，找被告瞭解情形，被告始對之解說外匯買賣之
      風險盈虧等語在卷（參見甲○九十年四月二十五日訊問筆錄），是依自訴人上
      開所言，既係其自行決定從事下單買賣外匯後，被告始出面接洽，堪認被告並
未施用詐術誘騙自訴人投資一節屬實。參以自訴人又於前開庭訊時自承：我對
      投資內容及細節均不瞭解，亦未詳細審閱契約書及相關資料，係簽訂契約後，
      聽人說外匯買賣投資風險極大就想收回等情，益徵本件純係自訴人自認可獲利
      ，不瞭解投資內容、細節及風險即決定投資，事後對其投資頗覺後悔，亟欲收
      回資金所致，並非陷於錯誤而給付該投資款項甚明。再觀之自訴人所簽訂之外
      匯買賣投資契約，確係與索羅斯公司所為，且其投資款項亦係直接匯至該公司
      指定之香港上海匯豐銀行等情，有外匯買賣契約書在卷可稽，核與被告上開所
      辯相符，縱有其指訴之上開受詐騙而虧損情事，亦為索羅斯公司所為，與被告
      丙○○無涉甚明。至外匯買賣亦為投資之一，衡情其盈虧本屬正常現象，尚難
      以事後有虧損一節，遽認被告自始即具蓄意詐騙之意圖。況自訴人於甲○調查
      時，已陳稱被告並未施用詐術使其投資，不清楚其是否蓄意詐騙等語明確，而
      事後被告復與自訴人達成民事和解，賠償其投資損失，此業經自訴人陳明在卷
      ，並有和解書一紙附卷可憑。綜上，被告確未施用詐術，自訴人復未陷於錯誤
      ，與刑法詐欺罪之構成要件即有不符，二者間縱有投資款項糾紛，亦僅屬民事
      糾葛。此外，復查無其他積極證據，足資證明被告有何自訴意旨所指之詐欺犯
      行，揆諸首揭法條及說明，不能證明被告犯罪，應為其無罪之諭知。
四、末按，非告訴或請求乃論之罪，自訴人經合法傳喚，無正當理由不到庭者，得不
    待其陳述逕行判決，刑事訴訟法第三百三十一條第一項後段定有明文。本件自訴
    人自訴被告涉犯詐欺罪，係非告訴或請求乃論之罪，而自訴人經合法傳喚，無正
    當理由未於審判期日到庭，爰依上開規定，不待其陳述逕行判決，附此敘明。
據上論結，依刑事訴訟法第三百四十三條、第三百零三條第一款、第三百零七條、第
三百零一條第一項前段、第三百三十一條第一項後段，判決如主文。
中      華      民      國      九十      年      七      月    三十    日
                                  臺灣高雄地方法院刑事第六庭
                                      審判長法  官    趙家光
                                            法  官    周玉群
                                            法  官    林韋岑
右正本證明與原本無異。
如不服本判決，應於判決送達後十日內，向甲○提出上訴狀。
                                            書記官    董明惠
中      華      民      國      九十      年      七      月    三十    日


司法院資訊處製作；財團法人民間司法改革基金會備份。
